---
title: "Praktikum 5"
output:
  html_document:
    df_print: paged
  html_notebook: default
  pdf_document: default
---


```{r}
dt.arima <- read.csv("marina_complete.csv",header=T,sep=",")
str(dt.arima)
```

```{r}
tma <- ts(dt.arima$y)
tma
```

```{r}
ts.plot(tma, type="l", ylab="Tinggi Muka Air")
```

Partisi Data Data Bagi Hasil akan dibagi menjadi dua bagian yaitu data training (80%) dan data testing (20%). Data training digunakan untuk membangun model, sedangkan data testing digunakan untuk validasi model.

```{r}
dataTrain <- window(tma, start = 1, end = 16916)
head(dataTrain)
```

```{r}
dataTest <- window(tma, start = 16916, end = 21145)
head(dataTest)
```
  
### Step 1 Periksa Kestastioneran

```{r}
#install.packages("fpp")
library(fpp)
```

```{r}
#Plot TS
plot(dataTrain, main = "Plot Tinggi Muka Air", ylab = "Tinggi Muka Air")
```

```{r}
#Melalui Plot ACF
acf(dataTrain, main = "Plot ACF Tinggi Muka Air")
```

```{r}
#Melalui Plot ACF
pacf(dataTrain, main = "Plot ACF Tinggi Muka Air")
```

```{r}
#Melaui Uji Augmented Dickey-Fuller (ADF)
adf.test(tma, alternative = "stationary")
```

Hipotesis:

H0
: Data tidak stasioner

H1
: Data stasioner

Jika p−value<α
 maka data stastioner.

Dapat dilihat bahwa p-value = 0.01 <α=0.05
 maka data Bagi Hasil merupakan data yang stasioner.
 

### Step 2 Identifikasi Model

```{r}
#Identifikasi model melalui Plot ACF dan PACF
par(mfrow = c(1,2))
acf(dataTrain, main = "Plot ACF Tinggi Muka Air", lag.max=20)
pacf(dataTrain, main = "Plot PACF Tinggi Muka Air", lag.max=20)
```

Berdasarkan plot, dapat dilihat bahwa ACF menurun eksponensial. Sedangkan PACF signifikan pada lag ke-1 dan cut off pada lag ke-2.


### Step 3 Pendugaan Parameter

```{r}
#Fit Model
fit.ar1 <- Arima(dataTrain, order = c(1,0,0))
summary(fit.ar1)
```

```{r}
fit.ar1$coef
```

```{r}
#t hitung untuk ar1
thit.ar1 <- fit.ar1$coef[1]/0.0029
thit.ar1
```

```{r}
p.value.ar1 = 2*pt(-abs(thit.ar1), df = length(dataTrain)-1)
p.value.ar1
```

```{r}
#t hitung untuk intersep
thit.int <- fit.ar1$coef[2]/0.979
thit.int
```

```{r}
p.value.int = 2*pt(-abs(thit.int), df = length(dataTrain)-1)
p.value.int
```

```{r}
auto.arima(dataTrain, trace = TRUE)
```

```{r}
lmtest::coeftest(fit.ar1)
```


### Step 4 Diagnostik Model

Diagnostik model dilakukan untuk mengetahui apakah sisaan dari model yang dibangun telah memenuhi asumsi pemodelan. Asumsi sisaan yang harus terpenuhi pada model ARIMA(p,d,q) adalah sebagai berikut:

Sisaan saling bebas (tidak ada autokorelasi) dan identik

Sisaan mengikuti sebaran Normal (0,σ2)

#### Eksploratif

```{r}
#Plot Histogram sisaan
sisaan.model <- fit.ar1$residuals

#Eksplorasi
h <- hist(sisaan.model, col="lightblue", xlab="Sisaan", main="Histogram Sisaan")
xfit <- seq(min(sisaan.model), max(sisaan.model), length=100)
yfit <- dnorm(xfit,mean=mean(sisaan.model), sd=sd(sisaan.model))
yfit <- yfit*diff(h$mids[1:2]*length(sisaan.model))
lines(xfit, yfit, col="red", lwd=2)
```

```{r}
par(mfrow=c(1,2))
#Plot Q-Q
qqnorm(sisaan.model, ylab="Plot QQ Sisaan Model")
qqline(sisaan.model, col="red", lwd=2)

#Plot sebaran sisaan
plot(sisaan.model, type="p", main="Plot Sisaan")
```

```{r}
#Plot ACF dan PACF sisaan Model
par(mfrow=c(1,2))
acf(sisaan.model, main = "Plot ACF sisaan", lag.max=20)
pacf(sisaan.model, main = "Plot PACF sisaan", lag.max=20)
```

```{r}
checkresiduals(fit.ar1)
```

Berdasarkan plot di atas dapat dilihat pada Normal Q-Q Plot menunjukkan bahwa sisaan mengikuti sebaran normal karena banyak titik-titik yang berada di sekitar garis. Jika dilihat dari plot ACF bahwa ada lag yang signifikan pada lag ke-1. Hal ini menunjukkan bahwa ada gejala autokorelasi pada sisaan. Selanjutnya, untuk memastikan kembali akan dilakukan uji asumsi secara formal.

Uji Non-Autokorelasi dengan Ljung-Box test

Hipotesis:

H0
: Sisaan saling bebas

H1
: Sisaan tidak saling bebas

Keputusan: Tolak H0
 jika p−value<α
 
```{r}
#L-Jung Box test
test <- Box.test(sisaan.model, lag = 24, type = "Ljung")
test
```
 
Berdasarkan hasil uji Ljung-Box di atas dapat dilihat bahwa Berhasil tolak H0 karena diperoleh p-value = 2.2e-16 yang berarti terdapat gejala autokorelasi pada sisaan dari model ARIMA (1,0,0) atau antar et berkorelasi.


```{r}
library(tseries)
jarque.bera.test(residuals(fit.ar1))
```

Berdasarkan hasil uji normalitas di atas dapat disimpulkan bahwa H0 berhasil ditolak sehingga sisaan dari model ARIMA (1,0,0) tidak mengikuti sebaran Normal.


### Step 5 Overfitting

#### Pendugaan Parameter: Model AR(2)

```{r}
fit.ar2 <- Arima(dataTrain, order = c(2,0,0))
summary(fit.ar2)
```

```{r}
fit.ar2$coef[1:3]
```

```{r}
#t hitung untuk koef ar1
thit.ar1 <- fit.ar2$coef[1]/0.0074
thit.ar1
```

```{r}
p.value.ar1 = 2*pt(-abs(thit.ar1), df=length(dataTrain)-1)
p.value.ar1
```

```{r}
#t hitung untuk koef ar1
thit.ar2 <- fit.ar2$coef[2]/0.0074
thit.ar2

```

```{r}
p.value.ar2 = 2*pt(-abs(thit.ar2), df=length(dataTrain)-1)
p.value.ar2
```

```{r}
#t hitung untuk intersep
thit.int <- fit.ar2$coef[3]/0.7419
thit.int
```

```{r}
p.value.int <- 2*pt(-abs(thit.int), df=length(dataTrain)-1)
p.value.int
```

```{r}
#Fit Model
fit.ar1 <- Arima(dataTrain, order = c(1,0,0))
summary(fit.ar1)
```

```{r}
lmtest::coeftest(fit.ar1)
```

```{r}
#Overfitting
fit.ar2 <- Arima(dataTrain, order = c(2,0,0))
summary(fit.ar2)
```

```{r}
lmtest::coeftest(fit.ar2)
```
Berdasarkan hasil pendugaan parameter dan overfitting, diperoleh model AR(1) sebagai model terbaik karena AR(1) memiliki nilai AIC terkecil dan jika dilihat dari hasil uji signifikansi pendugaan parameter dengan fungsi coeftest terlihat bahwa seluruh penduga paramater pada model AR(1) telah signifikan terhadap model.


Validasi Model
```{r}
#plot dugaan dengan data asli
dugaan.ar1 <- fitted(fit.ar1)
dugaan.ar2 <- fitted(fit.ar2)
cbind(dataTrain,dugaan.ar1,dugaan.ar2)
```

```{r}
ts.plot(dataTrain,xlab="periode waktu",ylab="Bagi hasil",  col="blue",lty=3)
points(dataTrain)
lines (dugaan.ar1,col="red",lwd=2)
lines (dugaan.ar2,col="black",lwd= 2)
legend("topleft",legend=c("Data aktual","AR(1)","AR(2)"),
       lty=1:3,col=c ("blue","red","black"), cex=0.7)
```

```{r}
forecast.ar1 <- forecast(dataTrain, model = fit.ar1, h=6)
forecast.ar1
```

```{r}
plot(forecast.ar1)
```


```{r}
accuracy(forecast.ar1, dataTest)
```

### Step 6 Peramalan

```{r}
#Forecast
fit.ar1 <- arima(tma, order=c(1,0,0))
forecast.tma <- forecast(tma, model = fit.ar1, h=6)
forecast.tma
```

```{r}
plot(forecast.tma)
```




